【裁判字號】    95,裁,2882
【裁判日期】    951221
【裁判案由】    綜合所得稅
【裁判全文】
最  高  行  政  法  院  裁  定
                                     95年度裁字第02882號
上  訴  人  財政部臺北市國稅局
代  表  人  甲○○
被 上訴 人  乙○○
上列當事人間因綜合所得稅事件，上訴人不服中華民國94年9月
21日臺北高等行政法院94年度簡字第555號判決，提起上訴。本
院裁定如下：
    主  文
上訴駁回。
上訴審訴訟費用由上訴人負擔。
    理  由
一、按對於適用簡易程序之裁判提起上訴或抗告，須經最高行政
    法院許可，且該許可以訴訟事件所涉及之法律見解具有原則
    性者為限，行政訴訟法第235條定有明文。所謂訴訟事件涉
    及之法律見解具有原則性，係指該事件所涉及之法律問題意
    義重大，而有加以闡釋之必要情形而言，如對於行政命令是
    否牴觸法律所為之判斷，或就同類事件所表示之法律見解與
    其他高等行政法院或本院所表示之見解互相牴觸，有由本院
    統一法律上意見或確認其意見之必要情形屬之。
二、本件被上訴人辦理民國91年度綜合所得稅結算申報後，上訴
    人以其漏報其本人及其受扶養親屬營利、利息、退職等所得
    共計新台幣（下同）285,659元，而對之為補稅及裁罰處分
    （按所漏稅額42,289元處以0.2倍罰鍰8,400元，計至百元為
    止）。被上訴人不服，循序提起本件行政訴訟。
三、上訴人上訴意旨略以：(一)、按所得稅法第110條第1項所定之
    漏報或短報所得之處罰規定，並未以發生損害或危險為要件
    ，則苟納稅義務人有違反該項禁止規定，而未能證明其無過
    失，即應受處罰，此亦應屬通常之法理。參諸司法院釋字第
    275號解釋亦為此之見解。顯見原審有不適用法規或適用不
    當之違法。(二)、按所得稅法第71條規定，旨在闡明納稅人之
    申報義務，且為維護租稅公平，防杜個人或營利事業，取巧
    或虛偽安排，不當為自己規避或減少納稅義務而有同法第11
    0條之罰則規定；次為鼓勵誠實申報及激勵自新，特有稅捐
    稽徵法第48條之1之自動補報補繳免罰規定及因考量納稅義
    務人違章情節輕重，財政部另訂定稅務違章案件減免處罰標
    準，其中第3條第2項明定「依所得稅法第110條規定應處罰
    鍰案件，．．．經調查核定有依規定應課稅之所得額在新臺
    幣250,000元以下或其所漏稅額在新臺幣15,000元以下，且
    無下列情事者，免予處罰：．．．。」由前述說明及相關規
    定，顯示上訴人所訴前揭漏報所得，導致應稅所得額減少，
    即涉有逃漏稅款之行為概念，揆諸被上訴人確有漏報退職所
    得，涉有逃漏稅款之情事，與上開客觀事實相當，縱使退職
    所得計算公式困難，被上訴人於91年度所得稅申報期間終止
    後始知悉有應稅之退職所得，被上訴人仍應於稅捐稽徵機關
    進行查調核定前自動補報補繳，而非待稅捐稽徵機關通知，
    本件被上訴人之服務機關於92年6月間開立扣繳憑單予被上
    訴人時，上訴人尚未查調核定其92年度之綜合所得稅，被上
    訴人即應於該時自動補報並補繳稅款，其怠於作為，致生漏
    報結果，即屬有過失，原審僅以所得稅法第110條第1項規定
    之漏稅罰性質上屬結果違章，以發生漏稅結果為必要，其過
    失違章事實之證明，應由上訴人負舉證責任，並認定被上訴
    人對上開違章漏稅結果，無故意過失存在為由，其判決有違
    經驗法則。(三)、按所得稅法第71條規定，旨在闡明納稅人之
    申報義務，且為維護租稅公平，防杜個人或營利事業，取巧
    或虛偽安排，不當為自己規避或減少納稅義務而有同法第
    110條之罰則規定；次為鼓勵誠實申報及激勵自新，特有稅
    捐稽徵法第48條之1自動補報補繳免罰規定及因考量納稅義
    務人違章情節輕重，財政部另訂定稅務違章案件減免處罰標
    準。是本件依法論法，實無從維護公益及一般通念所追求之
    實質公平，是所涉及之法律見解具有原則上之重要性。(四)、
    至原審判決之前揭法律觀點，參照臺北高等行政法院93年度
    簡字第1218號判決，對於同一事實（漏報退職所得）所為判
    決之法律見解，難謂無造成公益及實務適用上之嚴重扞格；
    蓋該號行政訴訟判決略以「查原告90年度綜合所得稅結算申
    報，共漏報其本人營利所得10筆計30,830元，其配偶營利所
    得5筆計22,490元，退職所得1筆2,715,803元及扶養親屬薪
    資所得4筆72,000元，利息所得3筆計92,534元，合計
    2,969,657元，此有核定通知書、各類所得扣繳暨免扣繳憑
    單、違章案件漏稅額計算表等附原處分卷可憑，．．故本件
    原告漏報前述所得，縱非故意，仍難謂無過失，自應受罰，
    ．．．原告起訴意旨，非有理由，應予駁回。」始為正確適
    用法律，原審基於獨立審判之裁決，就同一事實而有不同判
    決之結果。綜上所述，原判決違背法令云云，提起上訴。經
    核均屬原審取捨證據認定事實之問題，並無所涉及之法律見
    解，具有原則上之重要情事。上訴人提起上訴，不合首揭規
    定，不應許可，其上訴難謂合法，應予駁回。
四、依行政訴訟法第249條第1項前段、第104條、民事訴訟法第
    95條、第78條，裁定如主文。
中    華    民    國    95    年    12    月    21    日
                  第一庭審判長法  官  劉  鑫  楨
                              法  官  鄭  小  康
                              法  官  吳  明  鴻
                              法  官  梁  松  雄
                              法  官  劉  介  中
以  上  正  本  證  明  與  原  本  無  異
中    華    民    國    95    年    12    月    22    日
                              書記官  郭  育  玎


司法院資訊處製作；財團法人民間司法改革基金會備份。
